臺灣板橋地方法院刑事判決　　　　　　　96年度易字第3062號
公　訴　人　臺灣板橋地方法院檢察署檢察官
被　　　告　乙○○
上列被告因詐欺案件，經檢察官聲請簡易判決處刑（九十六年度
偵字第七七六六號），本院認不得以簡易判決處刑，改依通常程
序審理並判決如下：
    主  文
本件管轄錯誤，移送於臺灣南投地方法院。
    理  由
一、本件聲請簡易判決處刑意旨略以：被告乙○○明知於犯罪集
    團專門收集行動電話門號用以犯罪之社會現象層出不窮之際
    ，若將自己所申辦之行動電話門號提供他人使用，可能因此
    供不法詐騙份子以撥打電話之方式，詐使他人將款項匯入人
    頭帳戶後，再加以提領之用，並能預見可能因而幫助他人從
    事詐欺取財犯罪，竟不違背其本意，仍基於幫助他人詐欺取
    財之幫助故意，於民國九十五年間某日，在不詳地點，將其
    前於同年八月十七日向臺灣大哥大電信股份有限公司所申辦
    之行動電話0000000000號門號，交予真實姓名年
    籍均不詳之某詐騙集團份子。嗣該等詐騙集團份子於收受上
    開行動電話門號後，即意圖為自己不法之所有，於九十五年
    十月三十一日，在報紙刊登分類廣告，訛稱可代為辦理個人
    貸款，並留下乙○○前開0000000000號行動電話
    門號供作聯絡方式，致被害人甲○○見該信貸廣告後陷於錯
    誤，隨即撥打被告乙○○所申辦之0000000000號
    門號與該詐騙集團成員聯絡，該詐騙集團成員遂向被害人甲
    ○○佯稱欲辦理貸款需先繳付律師公證費才可撥貸，甲○○
    遂依指示於同年十月三十一日下午四時十八分許及同年十一
    月一日下午二時二十八分許，在桃園縣大溪鎮○○路之臺灣
    郵政股份有限公司僑愛郵局內，以臨櫃匯款之方式，分別匯
    款新臺幣（下同）六千八百元、三千元至設於臺北縣三峽鎮
    ○○路○段一號之中國農民銀行（現改制為合作金庫商業銀
    行）光武簡易型分行之戶名「楊于萱」帳戶內，然甲○○因
    誤載詐騙集團份子所告知之帳號為00000000000
    000號，故匯款未成功因而未遂，嗣甲○○察覺有異報警
    處理，始知受騙。因認被告乙○○涉犯刑法第三百三十九條
    第三項、第一項之詐欺取財未遂罪嫌之幫助犯。
二、按案件由犯罪地或被告之住所、居所或所在地之法院管轄，
    此為刑事訴訟法第五條第一項所規定。又無管轄權之案件，
    應諭知管轄錯誤之判決，同時諭知移送於管轄法院，此項判
    決並得不經言詞辯論逕行為之，同法第三百零四條、第三百
    零七條亦分別定有明文。經查：
　(一)本案被告乙○○之住所係設於南投縣埔里鎮○○里○○路○
    段三０七號，業據被告於警詢、偵查及本院調查時陳明在卷
    ，並有被告之個人基本資料查詢結果一紙在卷可稽。又本案
    檢察官聲請簡易判決處刑（與起訴有同一效力）而繫屬於本
    院時，被告在臺灣臺中監獄臺中分監執行迄今仍在監執行中
    （見卷附臺灣高等法院被告前案紀錄表），是本案起訴繫屬
    時被告之住所、居所或所在地，均非在本院轄區。
　(二)又被告於九十五年八月二十日在南投縣埔里鎮之仁愛公園，
  　將其前於同月十七日所申請之行動電話000000000
    0門號卡，提供予詐欺集團成員即真實姓名年籍不詳綽號「
    阿志」之成年男子之事實，業據被告於本院調查時供承在卷
    。另被害人甲○○（住居所地址均位於桃園大溪鎮）因見詐
    欺集團刊登之廣告後，即撥打被告乙○○所提供之上開行動
    電話號碼與該詐欺集團成員聯絡，該詐欺集團成員向被害人
    甲○○佯稱欲辦理貸款需先繳付律師公證費才可撥貸，甲○
    ○遂依指示於同年十月三十一日下午四時十八分許、翌日（
    同年十一月一日）下午二時二十八分許，在桃園縣大溪鎮僑
    愛郵局、南興郵局，匯款新臺幣（下同）六千八百元、三千
    元至台中市大里草湖郵局戶名「楊于萱」、帳號00000
    000000000號之帳戶等情，此經被害人甲○○於警
    詢證述在卷，並經本院向臺灣郵政股份有限公司查明屬實，
    復有該公司九十六年十月九日儲字第０九六０七二九二二九
    號函、「郵政存簿儲金每日活動戶存提詳情表」各一件、郵
    政國內匯款執據二件及本院辦理刑事案件電話紀錄查詢表二
    件在卷可稽；又觀之卷附「郵政存簿儲金每日活動戶存提詳
    情表」，亦顯示九十五年十月三十一日、同年十一月一日確
    有從郵局分別匯款六千八百元、三千元至上開「楊于萱」帳
    號00000000000000號之帳戶；且上開帳號0
    0000000000000號之帳戶，經查並非合作金庫
    商業銀行光武簡易型分行之帳戶等情，亦有該分行九十六年
    三月七日合金光武字第０九六００００七三六號函一紙附於
    偵查卷可稽。綜上，堪認被害人甲○○所匯上述二筆匯款確
    有於上開時間匯入台中市大里草湖郵局戶名「楊于萱」帳號
    00000000000000號之帳戶。是本件聲請簡易
    判決處刑意旨認被害人甲○○係將上開款項匯至設於臺北縣
    三峽鎮○○路○段一號之中國農民銀行（現改制為合作金庫
    商業銀行）光武簡易型分行之戶名「楊于萱」帳戶內，且因
    甲○○誤載詐騙集團份子所告知之帳號為00000000
    000000號致匯款未成功等節，與客觀事實不符，顯有
    未洽。茲被告交付上開門號卡之行為地點為南投縣埔里鎮之
    仁愛公園，而被害人甲○○上述匯款及其匯款項之郵局，分
    別位於桃園大溪鎮及台中縣大里市；此外，即無其他證據足
    資證明被告所犯幫助詐欺取財罪嫌之犯罪行為地或結果地係
    在本院之轄區。綜上，本案被告犯罪地或其住所、居所及所
    在地，均非在本院轄區，則檢察官誤向本院聲請簡易判決處
    刑，揆諸首開說明，自有未合，爰不經言詞辯論，逕為諭知
    管轄錯誤，並移送於管轄之臺灣南投地方法院之判決。
據上論斷，應依刑事訴訟法第四百五十二條、第三百零四條、第
三百零七條，判決如主文。
中　　華　　民　　國　　96　　年　　10　　月　　22　　日
                  刑事第十六庭  審判長法　官  白光華
                                      法　官  曾淑娟
                                      法　官  楊志雄
以上正本證明與原本無異
如不服本判決應於送達後十日內向本院提出上訴書狀。
                                      書記官  陳春銘
中　　華　　民　　國　　96　　年　　10　　月　　22　　日
